---
title: "lab1-parte2"
output: 
    html_document:
         df_print: paged
---

## Pré-processamento dos dados

Bibliotecas do R a serem usadas no projeto

```{r setup}
library(tidyverse)
```

Lendo os dados, já processados, que serão analisados

```{r read}
projetos = read.csv(here::here("data/projetos.csv"))
```

Abaixo, removemos projetos que não queremos analisar, por exemplo, aqueles cuja linguagem dominante é Javascript. Também removemos projetos com equipe de tamanho 0, que totalizaram um projeto na base de dados, caracterizado como um registro inconsistente ao analisar outros atributos como o período de atividade e total de commits por mês.

```{r clean}
projetos = projetos %>%
    filter(lang != "javascript" | team != 0)
```

Código para criar um gráfico que exibe o tamanho das equipes dos projetos de cada linguagem e a sua frequência.

```{r}
projetos %>% 
    ggplot(aes(x = team)) + 
    geom_histogram(bins = 20, fill = "blue", color = "blue") + 
    facet_grid(lang ~ .) +
    scale_x_log10()

```


Através do gráfico acima, percebemos que, a maioria dos projetos, em ambas as linguagens, tem equipes entre 3 e 10 participantes e nenhum projeto com 2 desenvolvedores. Confirmamos também, que, nesses dados, há mais projetos na linguagem Ruby do que em Java.
Perceba que, diferente de Java, há projetos em Ruby com mais de 100 desenvolvedores na equipe. Seria Ruby mais popular do que Java, ou há um enviesamento nos dados analisados?


```{r}
projetos %>%
    #group_by(team, lang) #%>%
    #summarise(n = n()) %>%
    ggplot(aes(lang, fill = lang)) +
    geom_bar(position = "stack") +
    scale_x_log10()

```
