---
title: "Influência da quantidade de colaboradores no desenvolvimento de software"
author: "Veruska Santos"
date: "2 de abril de 2018"
output: html_document
---

No processo de desenvolvimento de um software é muito comum que as equipes possuam 2 ou mais colaboradores, para diminuir o tempo de produção e otimizar a troca de experiências.
Com o objetivo de identificar possíveis relações entre os colaboradores e o processo de desenvolvimento de software, este relatório visa analisar, utilizando a linguagem R, um conjunto de projetos de desenvolvimento de software, disponíveis em https://travistorrent.testroots.org, e já pré-processadas pelo prof. Nazareno

## Entendendo os dados

Em desenvolvimento de software é comum utilizar sistemas de controle de versão (SCV), para que as equipes tenham acesso ao mesmo código atualizado. Assim, cada colaborador, ao fazer modificações no código, envia-as para a equipe através do envio de um commit para o SCV. Alguns SCV são integrados com outros sistemas que, a cada, commit, ou seja, modificação no código do SCV, compila esse código e executa os seus testes, para verificar se a integridade do mesmo está mantida. A este processo dá-se o nome de build 

Nesta análise, iremos utilizar apenas as seguintes variáveis, já extraídas dos dados:



```{r setup, message=FALSE, warning=FALSE}
library(tidyverse)
```


```{r read, message=FALSE, warning=FALSE}
projetos = read_csv(here::here("data/projetos.csv"))

```

```{r clean}
projetos = projetos %>% 
    filter(lang != "javascript")
```

## QP1: Há relação entre a quantidade de colaboradores, de cada linguagem, e o número total de commits e o total de builds?

Em uma equipe de desenvolvimento, o ideal e esperado é que todos os colaboradores contribuam de forma similar com o projeto. Se uma equipe possui mais colaboradores há indícios de que o projeto seja mais complexo. Assim, espera-se que, quanto mais colaboradores de um projeto, maior seja a atividade do mesmo.
Atividade aqui estamos representando como o total de commits e o total de buids.

```{r graph1QP1}
projetos %>% 
    ggplot(aes(x= team, y=num_commits, fill = lang)) + 
    geom_point() +
    geom_smooth() +
    scale_x_log10() +
    scale_y_log10() +
    ggtitle("Relação entre os colaboradores e o total de commits dos projetos") +
    xlab("Colaboradores") + 
    ylab("Commits")
```

```{r graph2QP1}
projetos %>% 
    ggplot(aes(x= team, y=total_builds)) + 
    geom_point() +
    geom_smooth() +
    scale_x_log10() +
    scale_y_log10() +
    ggtitle("Relação entre os colaboradores e o total de builds dos projetos") +
    xlab("Colaboradores") + 
    ylab("Builds")
```


##QP2: Projetos longos, com mais de 2 anos de atividade, são projetos grandes?

Para responder a QP2 é necessário descartar os projetos que possuem menos de 24 meses de atividade, considerados como projetos curtos.

```{r filter}
projetos = projetos %>% 
    filter(activity_period >= 24)
```
##TODO: MELHORAR
```{r graph1QP2}
projetos %>% 
    ggplot(aes(x = activity_period, y=sloc_end)) + 
    #geom_boxplot() +
    geom_point() +
    geom_smooth() +
    #scale_x_log10() +
    scale_y_log10() +
    ggtitle("Relação entre o período de atividade e o tamanho do código") +
    xlab("Meses") + 
    ylab("Tamanho do código")
```
```{r filter}
projetos = projetos %>% 
    filter(activity_period > 6)
```

```{r graph1QP2}
projetos %>% 
    ggplot(aes(x= activity_period, y=team)) + 
    geom_boxplot() +
    scale_x_log10() +
    scale_y_log10() +
    #geom_point() +
    #geom_smooth() +
    ggtitle("Relação entre os colaboradores e o total de builds dos projetos") +
    xlab("Meses") + 
    ylab("Colaboradores")
```
