---
title: "lab1-parte2"
output: 
    html_document:
         df_print: paged
---
## Analisando projetos de desenvolvimento de software

[um texto introdutório aqui]


## Entendendo os dados

Há diversas variáveis nos dados que iremos usar, disponíveis no https://travistorrent.testroots.org e pré-processadas pelo prof. Nazareno. Nesta análise, iremos utilizar as seguintes variáveis, já extraídas dos dados:
- team: representa a quantidade total de colaboradores em cada projeto, que varia entre 0 e 211. O valor mínimo e máximo são valores estranhos encontrados no dados e foram analisados. 0 contribuidores em um projeto foi considerado um erro e, portanto, desconsiderado nesta análise. 211 contribuidores em um projeto indica a grande dimensão do mesmo, confirmada pelo nome do projeto: Rails, e é um outlier, pois todos os outros projetos possuem valor inferior a 100. Os valores desta variável estão concentrados entre 10 e 50. 
- lang: representa a linguagem dominante de cada projeto, com valores "java", "ruby" e "javascript". Dados com lang = "javascript" também foram desconsiderados desta análise, pois, possivelmente são erros, já que não eram objeto de coleta, segundo a descrição de quem os coletou. Os valores "ruby" são a maioria na base de dados.
- build_success_prop: representa a proporção de builds que deram sucesso, de cada projeto. Os valores desta variável variam entre 0.0 e 1.0, porém a concentração dos valores está entre 0.5 e 1.0.

## Pré-processamento dos dados

Bibliotecas do R a serem usadas no projeto

```{r setup}
library(tidyverse)
```

Lendo os dados, já processados, que serão analisados

```{r read}
projetos = read.csv(here::here("data/projetos.csv"))
```

Abaixo, removemos projetos que não queremos analisar, por exemplo, aqueles cuja linguagem dominante é Javascript. Também removemos projetos com equipe de tamanho 0, que totalizaram um projeto na base de dados, caracterizado como um registro inconsistente ao analisar outros atributos como o período de atividade e total de commits por mês.

```{r clean}
projetos = projetos %>%
    filter(lang != "javascript" | team != 0)
```

## Como são os tamanhos de time nos projetos que usam travis em Java e em Ruby nos nossos dados? 

Código para criar um gráfico que exibe o tamanho das equipes dos projetos de cada linguagem e a sua frequência.

```{r}
projetos %>% 
    ggplot(aes(x = team)) + 
    geom_histogram(bins = 20, fill = "blue", color = "blue") + 
    facet_grid(lang ~ .) +
    scale_x_log10()

```


Através do gráfico acima, percebemos que, a maioria dos projetos, em ambas as linguagens, tem equipes entre 3 e 10 participantes e nenhum projeto com 2 desenvolvedores. Confirmamos também, que, nesses dados, há mais projetos na linguagem Ruby do que em Java.
Perceba que, diferente de Java, há projetos em Ruby com mais de 100 desenvolvedores na equipe. Seria Ruby realmente mais popular do que Java?

## Ao comparar projetos em Java e em Ruby que tenham ao menos 10 contribuidores no time nos nossos dados, projetos de qual linguagem variam mais na proporção de builds cujo resultado é sucesso?

Filtrando os projetos que têm no mínimo 10 contribuidores

```{r cleanTeam}
projetos = projetos %>%
    filter(team >= 10)

```

Existem 244 projetos com ao menos 10 contribuidores. Eles são exibidos abaixo com a sua respectiva proporção de buid de sucesso. A maioria dos projetos, tanto em Java com em Ruby, possuem mais de 50% de build de sucesso, pois, há poucos pontos abaixo de 0.50 no gráfico abaixo.

```{r}
projetos %>%
    ggplot(aes(x = "um label", 
               y = build_success_prop, color = lang)) + 
    geom_jitter(alpha = .9, width = .2, size = 2)

```

Há indícios de que os projetos da linguagem Java possuem uma maior variação, devido a distribuição espalhada no gráfico; os projetos em Ruby estão mais concentrados.
O gráfico abaixo facilita a visualização e confirma a hipótese de que os projetos Java possuem maior variação na proporção do build de sucesso, pois há projetos com todos os valores de proporção. Os projetos Ruby possuem a proporção de build de de sucesso concentrada entre 50% e 100%.

```{r}
projetos %>% 
    ggplot(aes(x= build_success_prop)) + 
    geom_histogram(bins = 10) + 
    facet_grid(lang ~ .)

```


