---
title: "Analisando a qualidade de projetos de desenvolvimento de software"
author: "Veruska Santos"
date: "12 de abril de 2018"
output: html_document
---

O desenvolvimento de software é um processo caracterizado pelo planejamento das atividades, desenvolvimento do produto, verificação da qualidade e adaptações. Este é um ciclo que, não necessariamente, obedece esta ordem. Há diversos estudos que analizam este processo, afim de entender relações, otimizar prazos, melhorar estratégias de desenvolvimento e muitas outras coisas.
Assim, dado um conjunto de projetos de desenvolvimento de software, disponíveis no TravisTrorrent¹, decidimos analisar a relação entre algumas variáveis, com o objetivo de identificar possíveis relações entre a qualidade de código e projetos de diferentes linguagens. Dessa forma, surgiu a seguinte Questão de Pesquisa (QP):

QP: Existe diferença significativa entre a qualidade de código de projetos de diferentes linguagens?

Para responder tal pergunta, utilizamos a linguagem R e o RStudio que facilitam a análise dos dados.

## Entendendo os dados


* **team:** 
* **build_sucess_prop:**
* **tests_per_kloc:**
* **test_density:**

## Pré-processamento

Importando biblioteca do R a ser usada para ler os dados e manipulá-los.

```{r setup, message=FALSE, warning=FALSE}
library(tidyverse)
```

Carregando os dados, já processados pelo prof. Nazareno, que serão analisados.

```{r read, message=FALSE, warning=FALSE}
projetos = read_csv(here::here("data/projetos.csv"))

```

Para analisar os dados, excluímos os projetos cuja linguagem principal é Javascript, porque não possui uma quantidade significativa em relação aos projetos Java e Ruby, na amostra disponibilizada.

```{r clean}
projetos = projetos %>% 
    filter(lang != "javascript")
```

## Existe diferença significativa entre a qualidade de código de projetos de diferentes linguagens?

A partir dos dados disponibilizados no travis, gostaríamos de verificar qual a linguagem de programação que apresenta projetos com índices de melhor qualidade de código, como quantidade de testes, densidade e proporção de builds de sucesso. Assim, supõe-se que, pela linguagem Java ser mais popular, a qualidade de projetos desenvolvidos nesta linguagem também seja melhor.

```{r}
projetos %>% 
    ggplot(aes(x = lang, y = tests_per_kloc, size = test_density, color = build_success_prop)) + 
    geom_jitter(width = .3) +
    scale_y_log10() +
    ggtitle("Gráfico 1: Distribuição da quantidade de testes por linguagem") +
    xlab("Linguagem") + 
    ylab("#Testes por mil linhas de código")
```

O Gráfico 1, acima, nos mostra que os projetos da linguagem Ruby estão concentrados na parte superior do gráfico, apresentando mais testes, por linha de código, do que os projetos da linguagem Java. Consequentemente, a densidade de testes dos projetos é maior, o que é verificável a partir do tamanho dos círculos no gráfico. Entretanto, é difícil identificar em qual linguagem os projetos possuem a maior proporção de builds de sucesso em relação a outra, porque, em ambas, a maioria dos projetos apresentam os melhores valores (azul mais claro).

Assim, a partir do Gráfico 1, encontramos claramente a resposta da QP, onde os projetos da linguagem Ruby apresentam melhores indícios de qualidade de código.

```{r graph1, message=FALSE, warning=FALSE}
projetos %>% 
    ggplot(aes(x = tests_per_kloc, y = build_success_prop, color = lang, size = test_density)) + 
    geom_point() +
    scale_x_log10() +
    ggtitle("Gráfico 1: Relação entre a quantidade de testes e a proporção de builds") +
    xlab("#Testes por mil linhas de código") + 
    ylab("Proporção de builds de sucesso")
```





```{r graph2, message=FALSE, warning=FALSE}
projetos %>% 
    ggplot(aes(x = test_density, y = tests_per_kloc, color = lang, size = build_success_prop)) + 
    geom_point() +
    scale_x_log10() +
    scale_y_log10() +
    ggtitle("Gráfico 1: Relação entre os colaboradores e o total de builds dos projetos") +
    xlab("x") + 
    ylab("y")
```


## TODO mostrar algo com barras

```{r graph1, message=FALSE, warning=FALSE}
projetos %>% 
    ggplot(aes(x = build_success_prop, fill = lang)) + 
    geom_bar(position = "dodge") +
    #scale_x_log10() +
    ggtitle("Gráfico 1: Relação entre os colaboradores e o total de builds dos projetos") +
    xlab("x") + 
    ylab("y")
```


```{r}
projetos %>% 
    ggplot() + 
    stat_ecdf(aes(x = tests_per_kloc, y = build_success_prop, color = lang)) +
    stat_ecdf(aes(x = test_density, y = build_success_prop, color = lang), linetype = "dashed") +
    scale_x_log10() +
    ggtitle("Gráfico 3: Distribuição da quantidade de testes por linguagem") +
    xlab("#Testes por linha de código") + 
    ylab("Proporção de builds de sucesso")

```


